【裁判字號】    89,上訴,3017
【裁判日期】    900410
【裁判案由】    毒品危害防制條例
【裁判全文】
臺灣高等法院刑事判決                          八十九年度上訴字第三一七號
   上  訴  人
   即  被  告  丙○○
   上  訴  人
   即  被  告  甲○○
   共同指定
   辯護人    乙○○
右上訴人因毒品危害防制條例案件，不服臺灣板橋地方法院八十八年度訴字第一九一
二號，中華民國八十九年七月二十一日第一審判決（起訴案號：臺灣板橋地方法院檢
察署八十八年度偵字第二０二七號）提起上訴，本院判決如左：
   主  文
上訴駁回。
   事  實
一、丙○○（有妨害兵役、妨害自由、違反麻醉藥品管理條例及肅清煙毒條例等前科
    ，其中因違反麻醉藥品管理條例案件，於民國八十二年六月二十五日經本院分別
    就其施用毒品、偽藥、麻醉藥品管理條例罪名分別判處有期徒刑三年、一年、一
    年，並定其應執行有期徒刑四年八月確定，刑期起算日期為八十二年九月二十一
    日，指揮書執行完畢日期為八十七年二月四日，於八十三年七月六日假釋，嗣因
    違反麻醉藥品管理條例案件，經撤銷前開假釋，刑期起算日期為八十五年三月二
    十一日，指揮書執行完畢日期為八十八年十月三日，於八十七年七月二十三日假
    釋─其所有前科均不致使本案罪行構成累犯）、甲○○及周永順（所犯販賣第二
    級毒品部分業由台灣板橋地方法院以八十八年度訴字第一九四五號判決確定，另
    所犯販賣第一級毒品部分未據起訴）意圖營利，基於販賣第一級毒品海洛因及第
    二級毒品安非他命之概括犯意聯絡，主要由丙○○負責毒品之貨源、帳務資金運
    用及接受洽購，另周永順、甲○○主要擔任送交毒品予買受者及收款、記帳之工
    作，而自八十八年七月間起至八十八年八月間止，先後在臺北縣蘆洲市○○路四
    十二號二樓、三民路附近等地多次販賣第一級毒品及第二級毒品（毒品名稱、買
    受者及金額均如附表一所示）。嗣於八十八年八月二十三日晚間經警查獲彭玲玲
    後，由彭玲玲打電話向甲○○佯稱購買安非他命，而由甲○○囑由周永順依約將
    如附表二編號一所示之安非他命送至臺北縣蘆洲市○○路九十七號前欲與彭玲玲
    交易時，於同日二十三時四十五分許遭埋伏員警當場逮獲周永順，經周永順供出
    毒品之來源而循線先於八十八年八月二十四日晚上十一時三十分許，在臺北縣蘆
    洲市○○路二○四巷八號查獲丙○○，並扣得如附表二編號二、三所示之海洛因
    、安非他命、供施用毒品所用如附表二編號四所示之物（注射針筒僅一支）及如
    附表二編號十三所示之其所有供販賣毒品所用之分裝袋，復於同日晚上十一時五
    十分許，在臺北縣蘆洲市○○路四十二號二樓查獲甲○○，扣得如附表二編號五
    、六所示之海洛因、安非他命及渠等所有供販賣第一、二級毒品所用如附表二編
    號七至十二所示之物及供施用毒品所用如附表二編號四所示之注射針筒（二十三
    支）。
二、案經臺北市政府警察局移送臺灣板橋地方法院檢察署檢察官偵查起訴。
   理  由
一、被告丙○○、甲○○均矢口否認有販賣毒品海洛因、安非他命之犯行，被告丙○
    ○辯稱：伊自己每天用量很多，不可能會販賣，伊打過周永順，所以周永順才會
    誣陷伊且被告周永順及證人彭玲玲於原審均已證稱係因其打過周永順，周永順為
    報復伊才誣陷伊等語；另被告甲○○則辯稱：帳單是周永順叫伊寫的，伊並不知
    道代表何意思，是周永順說他寫的醜，所以才叫伊寫的。且從頭至尾都是周永順
    亂講話，但房子都是周永順在用的，房東也知道伊後來被抓，房子押金是周永順
    去退的，若周永順沒有住在那裡，房東怎麼會把押金退給他，而且毒品都是在他
    房間查到的，他都把責任推到別人頭上云云。
二、然查：
（一）另案被告周永順就其於八十八年七月至八月間先後多次為被告甲○○及丙○○
      將安非他命交給如「大成」、「昌仔」、「龍飛」、「龍仔」、「阿輝」、「
      大胖」、「春山」、「彭奶」（彭玲玲）等人，並於收取款項後交給甲○○或
      丙○○，缺錢時則由彼二人提供零用錢每次新臺幣（下同）三、五千元不等（
      參見八十八年度偵字第二００二九號第十三頁背面、第四六頁），且於檢察官
      偵訊時亦陳稱彭玲玲是直接和丙○○聯絡，丙○○才叫伊送去給她。查獲當日
      係綽號「排骨」之甲○○囑伊將安非他命交給彭玲玲，並向彭女收取一萬元等
      情，業據其於警訊時及檢察官偵查中供承不諱（見同前偵查卷第十二頁至第十
      四頁、第四十五頁至第四十六頁、臺灣板橋地方法院檢察署八十八年度偵字第
      一九九七○號偵查卷第二十八頁至三十頁）；而證人彭玲玲於偵查中亦證稱：
      「（八十八年七、八月間你曾向丙○○買安非他命或海洛因？）我都不是直接
      向他本人接洽，都是透過他的一個小弟綽號「排骨」的人，他長得胖胖的」、
      「八十八年七、八月間打電話給排骨說要買安非他命，每次都買半兩一萬一千
      元，排骨就叫周永順送安非他命到蘆洲市○○路的加油站給我，共買了四次，
      海洛因是在八十八年七月間買了一次二千元，一點點而已，他向我報價說一‧
      五分海洛因要五千元，我沒有那麼多錢，只買二千元，只買這一次。」、「（
      你知道排骨是幫丙○○賣毒品？）是排骨講過一次要買半兩的規定是他老大丙
      ○○規定的」、「（你這次如何被查獲？）我先被警察抓到，警察叫我打電話
      給排骨說要買安非他命，排骨說他在喝酒，他會叫人送過去，我在約定地點加
      油站周永順就送安非他命來，隔天警察就去搜丙○○及甲○○的住處，就抓到
      他們。」（參見八十八年度偵字第二○○二九號偵查卷第五十至五十一頁正面
      ）、「（安非他命的來源？）我打電話給排骨，要買半兩，約在蘆洲市○○路
      ，他就叫周永順拿來給我，查獲當時是我配合警方查上源才查到周永順的，以
      前均以同法向周永順買半兩，「阿萊仔」說以後至少買半兩才賣，我原本向「
      阿萊仔」買，後來他說他已交周永順及『排骨』做，並給他們電話，要我自己
      與他們聯絡，七、八月間我叫了四、五次，共二兩，一次半兩，均我自己用。
      」（參見八十八年度偵字第一九九七○號偵查卷第二十四頁），其又於台灣板
      橋地方法院八十八年訴字第一九四五號刑事案件（被告為周永順）審理中證稱
      ：「（周永順拿安非他命給你是否被警察查到？）排骨說要買安非他命，我故
      意打給他，我配合警察辦案，後來叫被告（周永順）送安非他命來，就被查到
      。」、「（跟排骨買過幾次安非他命？）買過四、五次，每次都是周永順送過
      來，有一次是排骨送過來，那一次跟周永順一起過來，也是周永順拿給我。」
      、「（每次買都買多少？）每次都買半兩，半兩一萬元，有時一、二萬元，大
      部分都買半兩，有買過一次一兩。」。另被告甲○○於警訊中供稱：伊住於臺
      北縣蘆洲市○○路四十二號二樓，是由伊出面承租，由友人丙○○支付租金新
      臺幣壹萬元，現與友人綽號「黑豬」之周永順同住，警方查扣之帳單及電話聯
      絡單上，除了字跡較潦草的是周永順所寫外，大部分都是周永順叫伊寫的、在
      帳單編號七及十二所登記的「已入帳大仔」是表示錢已足數交給「大仔」、「
      大仔」就是丙○○，帳單上入帳的金額是伊至丙○○之住處─民族路二○四巷
      八號當面交給他、認識周永順不久後即由他介紹認識丙○○（參八十八年偵二
      ００二九號偵訊筆錄第七頁）；且被告甲○○亦坦認其綽號為排骨（參見前偵
      查卷第六頁）。」等語，前開證言及供詞互核相符，而以被告甲○○名義租用
      臺北縣蘆洲市○○路四十二號二樓房屋，亦有房屋賃契約書一份在卷足稽，雖
      被告丙○○於本院訊問時矢口否認其綽號為「大仔」，其綽號係「細梨」（台
      語），其根本不知「大仔」係指誰，皆係周永順誣陷等語，然承前所述，另案
      被告周永順於警訊筆錄及檢察官偵訊時皆指稱係幫丙○○及甲○○販毒，復有
      證人彭玲玲之警訊筆錄及檢察官偵訊筆錄可稽，雖周永順及彭玲玲嗣後於原審
      時陳稱係因與丙○○有恩怨才誣陷丙○○，但甲○○確有販毒，另參以周永順
      警訊筆錄製作警員廖繼照之證詞可知周永順與彭玲玲製作筆錄當時係分開分別
      接受訊問，且原審訊問證人有無提供「阿來」照片供彭玲玲指認時，證人廖繼
      照亦證稱：「是彭玲玲先供出丙○○這個名字，我們再調口卡。」，綜上所述
      ，雖周永順與彭玲玲嗣後均稱丙○○未販毒，係渠等誣陷伊，然參酌製作警訊
      筆錄之員警廖繼照之證詞，可知周永順與彭玲玲之警訊筆錄確係分別製作，故
      彭玲玲稱係依周永順所告知之內容而製作筆錄顯係事後為迴護被告丙○○之詞
      ，顯不可採。又周永順、彭玲玲於本案所作之警訊筆錄及檢察官偵訊筆錄及彭
      玲玲於周永順案（原審八十八年訴字第一九四五號）均證稱排骨甲○○有販賣
      海洛因及安非他命予彭玲玲，故此部份之證詞應屬可採。
（二）另自扣案之帳單十二張及電話聯絡單三紙以觀：
    １、帳單中記載「大城」、「大胖」、「春山」、「碰奶」、「昌兄」、「龍飛
        」等買受者與周永順所供相同。
    ２、帳單上載明：「軟」、「硬」字樣，業據被告丙○○於警訊中坦承「軟」係
        指海洛因；「硬」係指安非他命（見八十八年度偵字第二○○二七號偵查卷
        第十一頁背面），與海洛因、安非他命其顆粒特性相合，又就所載「碰奶硬
        半１００００」、「碰奶硬半１００００」、「碰奶硬１‧５３００００」
        、「碰奶硬半１００００」、「碰奶硬半１００００」、「碰奶軟伍５００
        ０」（碰奶指彭玲玲，硬指安非他命、軟指海洛因，其後為重量、價格），
        與證人彭玲玲前開陳述購買次數及數量契合，而被告甲○○自承其中較工整
        部分為其所書寫，此與被告甲○○於原審當庭所書寫附卷之字跡憑肉眼即可
        知為同一人所寫（見原審卷第一八三頁）；至於其他較潦草之部分，被告甲
        ○○供承係另案被告周永順所為，亦與周永順當庭所書寫之字跡吻合（原審
        卷第二二四頁），且不論被告甲○○或周永順所書寫者均包含「軟」、「硬
        」之記載，則若非親涉販賣情事，衡情當無為此帳單之書寫；至於被告甲○
        ○雖以帳單係周永順要伊填載云云為辯，然觀乎填載所佔之比例，被告甲○
        ○填載者幾佔八成以上，且其中尚有諸多金額之細部計算，苟非參與販賣情
        事，豈有願花費工夫於此涉及犯罪之事，所辯實與常情相悖而洵無足採。
    ３、電話聯絡單上「大仔」之呼叫器之號碼－0000000000號（係丙○
        ○之女友潘巧凌所申辦，此據潘巧凌自承，且有中華國際傳呼股份有限公司
        八十九年五月二十六日中總八九字第○五二六之一號函附卷足稽），業為被
        告丙○○供承為其所用；且帳單上寫明「入７萬現金剩１０００還要再給大
        仔２５０００」（見編號十一）、「入帳大仔２５０００」（見編號十二）
        、「已入帳大仔」（見編號七）、「２萬已入大仔帳」、「要再四萬還大仔
        」（見編號八），而就此被告甲○○已供述：「已入帳大仔」是表示錢已足
        數交給「大仔」、「大仔」就是丙○○，帳單上入帳的金額是伊至丙○○之
        住處─民族路二○四巷八號當面交給他等語業如前述，是被告丙○○於本案
        負責第一級毒品海洛因及第二級品安非他命毒品帳務資金運用實堪認定。雖
        被告丙○○嗣辯稱該呼叫器係潘巧凌借其使用二、三天云云，而於原審八十
        九年七月七日審理中證人潘巧凌亦到庭證稱：係向「大包」買毒品而積欠金
        錢乃申辦前開呼叫器用以抵債，嗣「大包」還伊後乃借予被告丙○○云云；
        然微論此與潘巧凌於偵查中所供稱：係向「東東」購買毒品一節（參見八十
        八年度偵字第二○○二七號偵查卷五十三頁背面）已屬有間，況於本案經偵
        審程序近一年始出面為此陳述，其附合迴護之情至為灼然，難予採信，故不
        能執此為被告丙○○有利之認定。
（三）扣案之安非他命、海洛因分別合計達五百四十二‧二九六八公克及一○二‧八
      一公克（驗餘淨重）此有法務部調查局檢驗通知單（八十九年三月二十日＜８
      ９＞陸字第８９０１４３９０號、八十九年三月二十日＜８９＞陸字第８９８
      ９０１４４０３號、八十八年十月十二日＜８８＞陸字第８８１５７５７３９
      號、八十八年十月十一日＜８８＞陸字第８８１７５６９５號）、法務部調查
      局八十九年五月二十九日（８９）陸（一）字第八九○三九○二一號函及憲兵
      司令部刑事鑑識中心八十八年十月八日（８８）綱得字第一三六九五號鑑驗通
      知書在卷足佐，其數量甚鉅，復有扣案如附表二編號七至十三所示之研磨機、
      電子秤、分裝袋（大小自○號至四號不等，且其中部分已黏貼標籤２全、４全
      等表明重量）、分裝匙、帳單、電話聯絡單等物，顯然被告等並非單純購入毒
      品供己使用；雖被告矢口否認販賣毒品，且對毒品來源之販賣價格，未見吐實
      ，惟毒品海洛因、安非他命取得不易，而販賣毒品海洛因、安非他命，事涉重
      典，最重可判處死刑，最輕亦為七年以上有期徒刑，被告甘冒性命或重典交予
      他人，且次數眾多，揆諸情理，自不可能未賺取利潤，其有營利之意思，牟利
      販賣亦明。
（四）另被告丙○○尚以伊自己每天用量很多，不可能會販賣，伊打過周永順，所以
      周永順才會誣陷伊云云為辯；惟既使用量大，則被告丙○○甫於八十七年七月
      二十三日假釋出獄（有臺灣高等法院檢察署刑案紀錄簡覆表在卷足按），又如
      何支應龐大之購買毒品之開銷？由此益見其販賣牟利之情；再則被告丙○○於
      警訊中辯以係周永順「平時不做事，每次向我借錢花用，有時不借他，罵他，
      而誤以為我不照顧他，才檢舉我的。」（見八十八年度偵字第二○○二七號偵
      查卷第十一頁背面），而周永順嗣於原審則以「他（丙○○）不讓我吸安非他
      命，就打我，到警察局時，我因他打我就把他供出來」（見原審八十九年二月
      十八日訊問筆錄），二者所辯相歧，且丙○○於本院審理時主張周永順與其係
      同村之人，渠回去時看周永順沒有工作，所以就帶周永順到台北丙○○之堂兄
      所開餐廳當小弟，周永順跟伊借錢，借過幾次就不借給他了，後來周永順吸安
      伊罵周永順，並因此而打周永順等，然周永順僅係未滿二十歲之年輕人，又丙
      ○○本身亦陳稱周永順常向伊借錢，則被告丙○○、甲○○主張係周永順自己
      販毒，渠等並未販毒為不可採，原因為毒品海洛因、安非他命均屬不易取得且
      市價高昂之物品，周永順既然連日常生活皆須向丙○○借貸，則渠是否有財力
      供作販毒之資金，即有可疑。此等說法俱屬臨訟虛編及迴護之詞甚明，再者，
      雖證人彭玲玲嗣後翻異前供，改稱是周永順叫伊於警訊中為該等陳述云云；然
      詰諸周永順先則稱：「有分開做筆錄，彭玲玲作筆錄時，我沒有跟他講話。」
      、「彭玲玲的綽號是『碰奶』（臺語），在車上有和她說話。」、「（在車上
      跟她說什麼？）我忘了，（後改稱）在車上跟他說『阿來』」（見原審八十九
      年五月九日訊問筆錄），而證人即對彭玲玲為警訊之警員許炳煌到庭結證稱：
      「（筆錄）是我所製作，當天彭玲玲通緝被查獲，是當天在外逮捕的，她供出
      安非他命來源，筆錄是依她自己所述而記載。」、「（周永順是如何到案的？
      ）是請彭玲玲聯絡周永順到案的。」、「（對於彭玲玲說他講出被告是周永順
      給他看警察打出的資料他不認識被告，被告有無賣安非他命他不知道，有何意
      見？）彭玲玲是晚上七、八點查獲，周永順是二十三點四十五分查獲的。彭玲
      玲所述與事實不符。」，又證人即訊問周永順之警員廖繼照亦結證稱（周永順
      和彭玲玲製作筆錄時是否兩人是分開的？）是，兩人無法交談。」（以上許炳
      煌、廖繼照之證詞均俱見原審八十九年五月九日訊問筆錄），是周永順、彭玲
      玲嗣後改口無非圖為被告丙○○脫罪甚明。
三、綜上所述，本案被告犯行已臻明確，被告丙○○、甲○○之犯行均堪認定。
四、被告甲○○請求傳訊
    負責搜索之員警廖繼照，以玆釐清證物確切藏匿之位置，且客廳是否有住宿臥
      寐之跡象等。
    請求傳訊房東林朝明，以究明當初接洽之狀況及周永順是否有向房東索討押金
      之事。
    請求查證0000000000行動電話究為何人申請使用，以證明周永順確
      係該電話之申請使用人，彭玲玲係以該電話向周永順聯絡購買毒品。
    按被告甲○○請求傳訊當時負責搜索之警員廖繼照，以查明搜索當時起出之毒品
    究係置放於該屋何處？按此點已經原審傳訊證人廖繼照供明在卷，被告再請求調
    查此同一證據，顯無再予調查之必要。又請求傳訊房東林朝明一事，因共同被告
    丙○○主張在其住處所起出之房屋租賃契約，係因被告甲○○向其借錢繳付租金
    ，為取信於被告丙○○，故將房屋租賃契約放置其住處而未拿走，被告主張房屋
    係由周永順承租，且押金係由周永順支付，案發後周永順還去向房東要回押金等
    ，按周永順年僅十九歲，且經常向被告丙○○借用金錢，有如前述，則周永順何
    來多餘金錢租屋供自己與被告甲○○同住，顯見被告此項聲請僅屬拖延訴訟之手
    段，殊無傳訊之必要。又被告甲○○請求調查0000000000行動電話之
    申請人為誰，按彭玲玲雖陳稱其係撥打該電話號碼以聯絡購買毒品之事，而查獲
    周永順到案亦係撥該電話號碼聯絡購買安非他命而被警察查獲到案，似可證明該
    電話為周永順使用，但如前所述，被告丙○○既將販毒事項交予被告甲○○及周
    永順負責，且彭玲玲與周永順係情侶關係，則彭玲玲直接找周永順接洽非無可能
    。故被告甲○○請求查證該電話之申請人為誰並不致使本案之事實認定有何差異
    ，故其請求調查事項應認與案情無關，故不予調查，玆併予敘明。
五、核被告丙○○、甲○○所為，均係犯毒品危害防制條例第四條第一項之販賣第一
    級毒品罪，及同條第二項之販賣第二級毒品罪。被告持有第一級、第二級毒品之
    低度行為，應分別為販賣第一級毒品、第二級毒品之高度行為所吸收而不另論罪
    。被告丙○○、甲○○二人與周永順間就上開犯行有犯意聯絡及行為分擔，應論
    以共同正犯。渠等先後多次犯行，均時間緊接，方法相同，且其所犯罪名之構成
    要件復屬相同，顯係基於概括之犯意，反覆所為，應各依刑法第五十六條之規定
    論以一罪，除死刑、無期徒刑不得加重外，就其餘之法定刑依法加重其刑；雖公
    訴人就被告販賣第一級毒品海洛因之犯行，僅就八十八年七月間賣予彭玲玲部分
    為起訴，另就被告販賣第二級毒品安非他命之犯行亦僅就賣予「昌仔」、「大成
    」、「龍飛」、「春仔」、「春山」、「阿輝」、「大胖」及彭玲玲部分為起訴
    ，對於如附表一所示其餘之販賣行為未據起訴，惟該未起訴部分與起訴部分有連
    續犯之裁判上一罪關係，為起訴效力所及，本院自應加以審理，附此敘明。被告
    所犯上開連續販賣第一級毒品及第二級毒品二罪，犯意各別，犯罪構成要件不同
    ，應分論併罰。原審依刑事訴訟法第二百九十九條第一項前段，毒品危害防制條
    例第四條第一項、第二項、第十八條第一項前段、第十九條第一項，刑法第十一
    條前段、第二十八條、第五十六條、第三十七條第一項、第五十一條第四款並審
    酌被告之素行、犯罪後飾詞冀免刑責及渠等之犯罪動機、目的、販賣次數與對象
    眾多所生危害非輕等一切情狀，就販賣第一級毒品之犯行各量處被告無期徒刑，
    並依法宣告褫奪公權終身；另就販賣第二級毒品之犯行各量處被告丙○○有期徒
    刑拾肆年，甲○○有期徒刑拾年，並均定其應執行之刑，為無期徒刑，褫奪公權
    終身，以示懲儆，用昭炯戒，經核原判決上開認事用法，洵無不合。被告上訴意
    旨仍執陳詞否認、飾卸犯罪而指摘原判決不當，尚非有理由，應予駁回。
六、扣案如附表二編號一、二、三、五、六所示之海洛因、安非他命為查獲之毒品，
    應依毒品危害防制條例第十八條第一項前段宣告沒收銷燬之；另附表二編號七至
    十三所示之分裝袋、研磨機、分裝匙、電子秤、帳單、電話聯絡單等係被告所有
    供犯販賣第一、二級毒品所用之物，爰依刑法第三十八條第一項第二款宣告沒收
    。如附表一所示之被告販賣第一級毒品海洛因所得之財物新臺幣陸拾壹萬參仟參
    佰元，販賣第二級毒品安非他命所得之財物新臺幣壹佰萬柒仟元，應依毒品危害
    防制條例第十九條第一項之規定宣告沒收，如全部或一部不能沒收時，以其財產
    抵償之；至於扣案如附表二編號四所示之吸食器、注射針筒等，係供施用毒品所
    用之物，尚難認與本案相涉，自不能於本案宣告沒收，附此敘明。
七、據上論斷，應依刑事訴訟法第三百六十八條，判決如主文。
本案經檢察官郭弘佑到庭執行職務。
中      華      民      國     九十     年      四      月      十      日
                              台灣高等法院刑事第十一庭
                                  審判長法  官  楊  照  男
                                        法  官  王  詠  寰
                                        法  官  陳  炳  彰
右正本證明與原本無異。
如不服本判決應於收受送達後十日內向本院提出上訴書狀，其未敘述上訴之理由者並
得於提起上訴後十日內向本院補提理由書（均須按他造當事人之人數附繕本）。
                                        書記官  賴  淑  真
中      華      民      國     九十     年     四      月     十三      日
附錄：本判決論罪科刑法條全文
毒品危害防制條例第四條第一項、第二項：
製造、運輸、販賣第一級毒品者，處死刑或無期徒刑；處無期徒刑者，得併科新臺幣
一千萬元以下罰金。
製造、運輸、販賣第二級毒品者，處無期徒刑或七年以上有期徒刑，得併科新臺幣七
百萬元以下罰金。


司法院資訊處製作；財團法人民間司法改革基金會備份。
